臺灣高等法院民事裁定　　　　　　　　　100年度抗字第359號
抗　告　人　　佳凱科技股份有限公司
兼法定代理人　洪朝琮
抗告人與相對人正興機電工程股份有限公司間假扣押事件，抗告
人對於中華民國100年1月4日臺灣臺北地方法院100年度全字第16
號所為裁定提起抗告，本院裁定如下：
    主      文
抗告駁回。
抗告訴訟費用由抗告人負擔。
    理      由
一、按請求及假扣押之原因，應釋明之。前項釋明如有不足，而
    債權人陳明願供擔保或法院認為適當者，法院得定相當之擔
    保，命供擔保後為假扣押。民事訴訟法第526條第1項、第2
    項定有明文。所謂假扣押之原因，即債務人有日後不能強制
    執行或甚難執行之虞，或應在外國為強制執行者，同法第52
    3條亦有明定。所謂「有日後不能強制執行或甚難執行之虞
    」之「假扣押之原因」者，本不以債務人浪費財產、增加負
    擔或將其財產為不利益之處分，致達於無資力之狀態，或債
    務人移住遠方、逃匿無蹤或隱匿財產等積極作為之情形為限
    ，祇須合於該條項「有日後不能強制執行或甚難執行之虞」
    之條件，即足當之。倘債務人對債權人應給付之金錢或得易
    為金錢請求之債權，經催告後仍斷然堅決拒絕給付，且債務
    人現存之既有財產，已瀕臨成為無資力之情形，或與債權人
    之債權相差懸殊，將無法或不足清償滿足該債權，在一般社
    會之通念上，可認其將來有不能強制執行或甚難執行之虞之
    情事時，亦應涵攝在內。次按同法第447條第1項規定：當事
    人不得提出新攻擊或防禦方法。但對於在第一審已提出之攻
    擊或防禦方法為補充者，不在此限。此依同法第495條之1第
    1項規定為抗告程序準用之。是當事人倘符合民事訴訟法第
    447條第1項但書之規定，於抗告程序中提出新事實或新證據
    ，抗告法院仍應准許。
二、本件相對人於原法院聲請意旨略以：相對人與抗告人佳凱科
    技股份有限公司（下稱佳凱公司）於民國99年1月22日簽訂
    「台北大眾捷運股份有限公司圓山站、市政府站及國父紀念
    館站增設月台門工程（下稱系爭工程）半高型月台門」合約
    書（下稱系爭合約），抗告人洪朝琮（下稱洪朝琮）為佳凱
    公司之法定代理人兼連帶保證人。依系爭合約付款辦法約定
    ，相對人於分批交貨後，佳凱公司應分批計價核付貨款。茲
    相對人已全部交貨完畢，屢向抗告人請求給付剩餘貨款新台
    幣（下同）1,135萬6,597元（下稱系爭債權），抗告人均置
    之不理，且佳凱公司開立予相對人關係企業中興電工機械股
    份有限公司（下稱中興公司）之支票已遭退票，暨相對人要
    求佳凱公司將其對於台北大眾捷運股份有限公司（下稱北捷
    公司）之工程款債權設定權利質權予相對人，亦未獲回應，
    抗告人至今猶避不見面，且據聞其債臺高築，脫產之蓋然性
    倍增，尤其佳凱公司領取系爭工程款後，不支付貨款予包含
    相對人在內之分包廠商，任意處分、隱匿財產之危險大幅提
    高。而訴訟時程曠日廢時，為恐日後有不能強制執行或甚難
    執行之虞，願供擔保以補釋明不足，請求就抗告人之財產於
    系爭債權額之範圍內予以假扣押，以資保全。業據提出系爭
    工程訂購合約書、交貨驗收清單、佳凱公司統一發票、龜山
    大崗郵局第366號、第369號存證信函、相對人起訴狀首頁、
    退票理由單及佳凱公司變更登記表以為釋明(見原法院卷第9
    頁至第25頁）。相對人就系爭貨款債權請求已為釋明，而就
    抗告人有前揭假扣押原因，釋明固有不足，惟抗告人提出抗
    告後，經本院依法通知相對人陳述意見，相對人即於本院補
    陳：中興公司曾寄發存證信函予佳凱公司，均因佳凱公司遷
    移他處而遭退回，且原法院曾因佳凱公司應為送達處所不明
    ，函知相對人聲請公示送達，是以佳凱公司實際未繼續正常
    營業，而逃匿無蹤。另佳凱公司曾向相對人表示其因承攬系
    爭工程，對北捷公司有工程款債權2,210萬5,187元、履約保
    證金債權435萬元，合計2,645萬5,187元；因承攬「國道一
    號員林高雄段交通控制系統工程」，對志品科技股份有限公
    司（下稱志品公司）有5,011萬602元債權，並約定得逕向台
    灣工業銀行股份有限公司（下稱工業銀行）請求給付，惟北
    捷公司、志品公司及工業銀行於相對人聲請本件假扣押執行
    程序中聲明異議，表示佳凱公司對其並無任何債權存在，且
    佳凱公司尚積欠其他分包廠商系爭工程合計1,349萬2,237元
    債務，所開立之票據均因存款不足而遭退票，亦不見有其他
    分包廠商之債務曾受佳凱公司清償，佳凱公司亦有脫產以規
    避債務之情事。再者，相對人先後曾以協商、存證信函甚至
    提起本案訴訟等方式催告請求抗告人給付貨款，迄今抗告人
    仍斷然堅決拒絕給付。而依抗告人之財政部臺灣省北區國稅
    局98年度各類所得資料清單（下稱98年度各類所得資料清單
    ）及第三債務人等之異議狀所載，佳凱公司對於第三債務人
    之債權總計僅存3萬5,303元，與相對人之系爭債權額相差懸
    殊，並因系爭工程積欠分包廠商債務高達1,349萬2,237元未
    償，彰化商業銀行股份有限公司西松分公司（下稱彰銀西松
    分行）表示對佳凱公司有1,450萬元之債權存在，佐以佳凱
    公司所開立之票據因存款不足遭退票，已經其他債權人聲請
    假扣押獲准，可見其已瀕臨成為無資力之情形，將無法或不
    足清償滿足系爭債權。而洪朝琮於100年1月5日本件假扣押
    程序前之99年12月27日、100年1月3日密切轉讓其對於佩辰
    企業股份有限公司（下稱佩辰公司）及志赫科技有限公司（
    下稱志赫公司）之股份及出資債權，有合理確信其有隱匿財
    產情事。另洪朝琮所有不動產房地屋齡老舊，且設有最高限
    額抵押權予第三人，縱日後拍賣亦無實際價值，而洪朝琮又
    別無其他可靠財產，將成為無資力之情形等語。並提出最高
    法院98年台抗字第201號、第746號、第807號裁定、佳凱公
    司變更登記表、龜山大崗郵局第380號、第381號存證信函、
    退回信封、原法院民事庭100年2月1日、2月17日通知、北捷
    公司、志品公司、工業銀行、匯豐（台灣）商業銀行股份有
    限公司、台灣中小企業銀行松山分行、彰銀西松分行、台灣
    銀行民生分行、兆豐國際商業銀行台北分行、佩辰公司、志
    赫公司、嘉峰科技有限公司、英瑞服務有限公司、台灣自來
    水股份有限公司異議狀（函）、台灣士林地方法院100年1月
    28日函、債務人積欠廠商債務總表、系爭工程月台門系統暨
    號誌、無線電系統工程合約書、中興公司報價單、工程合約
    修改書、系爭工程施工管理專案顧問技術服務委託契約書、
    系爭工程工程合約書、豐赫電訊有限公司月台門追加報價單
    、追加工項請款單、追加工項報價單、亞太興金屬建材有限
    公司烤漆報價單、技術服務契約、啟輝工程有限公司工程請
    款單、估價單、佳凱公司採購單、訂購單、振安科技有限公
    司報價單、偉泉電線電纜有限公司訂購合約書、佳凱公司詢
    價單、鋒霖螺絲企業有限公司估價單、統一發票、高旺螺絲
    工業有限公司出貨單、退票理由單、收件回執、佳凱公司、
    洪朝琮98年度各類所得資料清單、原法院99年度全字第1131
    號裁定、台灣高雄地方法院民事執行處100年1月26日通知、
    股份受讓書、佩辰公司變更登記表、台灣台中地方法院民事
    執行處100年2月16日函、相對人強制執行聲請狀、洪朝琮戶
    籍謄本、台中市○區○○○段601-4地號土地登記謄本、同
    段744建號建物登記謄本、台中市南區○○○○段247-15地
    號土地登記謄本、同段11638建號建物登記謄本、原法院100
    年度存字第28號提存書及國庫存款收款書等資料為證(見本
    院卷第19頁至第128頁），是相對人就假扣押原因既已補強
    釋明之證據，雖尚有不足，惟相對人陳明願供擔保以補釋明
    不足，揆諸前開說明，應准相對人假扣押之聲請。抗告意旨
    指摘相對人未就假扣押原因提出釋明云云，不足為採。原裁
    定酌定相對人應供擔保之金額，准許相對人假扣押之聲請，
    即無不合。抗告意旨據以指摘原裁定不當，請求廢棄，為無
    理由，應予駁回。
三、據上論結，本件抗告為無理由，爰裁定如主文。
中    華    民    國   100    年    4     月    27    日
                    民事第八庭
                        審判長法  官  許正順
                              法  官  連正義
                              法  官  蘇芹英
正本係照原本作成。
本裁定除以適用法規顯有錯誤為理由外，不得再抗告。如提起再
抗告，應於收受後10日內委任律師為代理人向本院提出再抗告狀
。並繳納再抗告費新台幣１千元。
中    華    民    國   100    年    4     月    27    日
                              書記官  陳建邦